臺灣臺中地方法院刑事判決
110年度交簡上字第291號
上  訴  人  
即  被  告  胡睿臻



上列上訴人因過失傷害案件，不服本院110年度中交簡字第1669
號中華民國110年9月30日第一審簡易判決（偵查案號：110年度
偵字第25467號），提起上訴，本院判決如下：
    主    文
上訴駁回。
    犯罪事實及理由
一、本案經本院審理結果，認第一審簡易判決認事用法及量刑均
    無不當，應予維持，並引用附件第一審判決書記載之事實、
    證據及理由。
二、被告上訴意旨略以：是告訴人黃思瑜騎機車撞到我，他自己
    不小心跌倒，我沒有右轉，沒有過失，請求為無罪判決。且
    告訴人只要求我賠償新臺幣（下同）1萬元，請求重新量刑
    等語（見本院卷第10、37-43頁）
三、經查：
（一）本案上訴人雖於歷次警詢、偵查中及法院審理時，均否認
      有何違規右轉情形，然依據民國109年11月5日下午6時50
      分即事發後在事故現場由員警蕭宇軒製作之道路交通事故
      談話紀錄表，上訴人自承「我駕駛989-MDB重機車沿復興
      路慢車道右轉德富路行駛，我忘了是否有打方向燈，當下
      車很多我不知道對方在哪裡，轉至一半突我後方遭撞便停
      車查看，我車未倒」（見發查卷第57頁），可知上訴人於
      事發之初即已自承其有右轉情形，其事後翻易其詞，改稱
      當下並無右轉等語，實難採信。而原審判決綜合告訴人之
      證述以及案發現場所拍攝告訴人所騎乘機車倒地、被告及
      告訴人機車受損之情況、道路交通事故現場圖、道路交通
      事故調查表㈠㈡、現場及雙方車損相片等證據，據以認定上
      訴人有違規右轉之過失，因而與告訴人發生行車事故，而
      與告訴人受傷有相當因果關係，認事用法並無違誤，亦符
      合經驗法則與論理法則，難認有何違法。上訴意旨就此重
      複指摘，自難認有理由。
（二）法官於有罪判決如何量處罪刑，甚或是否宣告緩刑，均為
      實體法賦予審理法官裁量之刑罰權事項，法官行使此項裁
      量權，自得依據個案情節，參酌刑法第57條所定各款犯罪
      情狀之規定，於法定刑度內量處被告罪刑；除有逾越該罪
      法定刑或法定要件，或未能符合法規範體系及目的，或未
      遵守一般經驗及論理法則，或顯然逾越裁量，或濫用裁量
      等違法情事之外，並不得任意指摘其量刑違法。且在同一
      犯罪事實與情節，如別無其他加重或減輕之原因，下級審
      法院量定之刑，亦無過重或失輕之不當情形，則上級審法
      院對下級審法院之職權行使，原則上應予尊重。準此，第
      一審法院所為量刑，如非有上揭明顯違法之情事，尚難得
      以擅加指摘其違法或不當至明。經查，原審就量刑部分，
      已說明「爰以行為人之責任為基礎，審酌被告本件事故過
      失程度、所生之危害、肇事後僅表明無錢、於本院調解時
      自認無過失不願賠償之犯後態度；兼衡被告大專肄學之教
      育程度、從事服務業、家庭經濟狀況小康（見發查卷第17
      頁警詢筆錄首頁受詢問人欄位所載），暨其違反義務之程
      度、犯罪所生之危害等一切情狀，量處如主文所示之刑，
      並諭知易科罰金之折算標準。」已經審酌刑法第57條各款
      之事由，認事用法並無不當，量刑亦無輕重失衡，應予維
      持。上訴意旨雖以告訴人僅求償1萬元，主張原審判決判
      處拘役30日，量刑失當等語。然告訴人求償之金額多寡，
      僅屬上訴人與告訴人之間民事紛爭解決之問題，與刑事判
      決量刑輕重並無絕對關聯，上訴意旨就此尚有誤會。何況
      告訴人求償1萬元，上訴人即被告自始均主張其無過失而
      拒不賠償，有原審之調解事件報告書可稽（見原審卷第35
      頁），本院審理時上訴人仍表示無意願賠償（見本院卷第
      41頁），上訴人既然沒有賠償告訴人，量刑基礎即無變更
      ，亦難執此主張原審量刑有何不當之處，此部分上訴意旨
      亦難認有理由。
四、綜上所述，本案上訴意旨所指，均無理由，應予駁回。
五、刑事簡易判決之第二審，被告經合法傳喚，無正當之理由不
    到庭者，得不待其陳述，逕行判決，刑事訴訟法第455 條之
    1 第3 項準用同法第371 條定有明文。本案上訴人即被告經
    合法傳喚無正當理由不到庭，爰依前揭規定，本院不待其陳
    述，逕行判決。
據上論斷，應依刑事訴訟法第455條之1第1項、第3項，第371條
、第373 條、第368條，判決如主文。
本案經檢察官李毓珮聲請簡易判決處刑，檢察官温雅惠到庭執行
職務。
中　　華　　民　　國　　111 　年　　4 　　月　　21　　日
                  刑事第二庭   審判長法  官  陳淑芳
　
                                     法  官  黃光進
　
                                     法  官  徐煥淵
以上正本證明與原本無異。
不得上訴。
 　　　　　　　　　　　　　　　　　　書記官　陳麗靜　　　　　
中　　華　　民　　國　　111 　年　　4 　　月　　21　　日
附錄本案論罪科刑法條：
中華民國刑法第284條
因過失傷害人者，處1年以下有期徒刑、拘役或10萬元以下罰金
；致重傷者，處3年以下有期徒刑、拘役或30萬元以下罰金。
附件：第一審判決　　　　　　
臺灣臺中地方法院刑事簡易判決
110年度中交簡字第1669號
聲  請  人  臺灣臺中地方檢察署檢察官
被      告  胡睿臻
上列被告因過失傷害案件，經檢察官聲請以簡易判決處刑（110
年度偵字第25467號），本院判決如下：
    主    文
胡睿臻犯過失傷害罪，處拘役參拾日，如易科罰金，以新臺幣壹
仟元折算壹日。
    事    實
一、胡睿臻於民國109年11月5日18時13分許，騎乘車號000-000
    號普通重型機車，沿臺中市南區復興路1段，由文心南路往
    工學路方向行駛，行經復興路1段與德富路交岔路口右轉時
    ，其應注意行駛至交岔路口，轉彎車應讓直行車先行，而依
    當時情形，又無不能注意之情事，竟疏於注意及此，適右方
    黃思瑜騎乘車號000-0000號普通重型機車，亦沿南區復興路
    1段，由文心南路往工學路方向行駛，正通過該交岔路口，
    雙方反應不及而發生擦撞，致黃思瑜人車倒地，並受有左手
    挫擦傷、左膝挫傷、左腰、左前臂擦傷之傷害。
二、案經黃思瑜委任翁晨貿律師告訴臺灣臺中地方檢察署檢察官
    偵查後聲請簡易判決處刑。
　　理    由
一、被告胡睿臻故坦認有於上開時地騎乘機車經過該車道路口，
    並於右轉時與告訴人黃思瑜騎乘之機車發生碰撞之事實，惟
    矢口否認涉有過失傷害犯行，辯稱：是告訴人騎乘機車撞伊
    機車右後方，不記得右轉前有無打方向燈，亦不記得右轉前
    有無查看右側有無車輛云云。經查：
  ㈠就本件行車事故之發生過程，業據告訴人於警詢指訴：當時
    伊騎乘機車沿復興路慢車道往工學路方向直行，經過德富路
    時突然看到被告要右轉，但沒有打方向燈，是從伊的側邊直
    接轉過來，並非慢慢往右邊靠，伊發現時已來不及反應，就
    發生碰撞等語（見發查卷第28至29頁），於偵查中亦指稱：
    當時距被告機車大約50公分，被告機車突然右轉致發生碰撞
    等語（見他卷第35頁）。顯見本件行車事故之發生，係因被
    告騎乘機車突然右轉，而與右方正行駛中之告訴人機車發生
    碰撞。至被告雖辯稱是告訴人機車撞到其機車後面，但亦稱
    不太記得當時是否是要右轉、是否有打右轉方向燈、右轉前
    有無看右側有無車輛等語（見發查卷第19頁，他字卷第35頁
    ），依告訴人之指訴內容，對應案發現場所拍攝告訴人所騎
    乘機車倒地、被告及告訴人機車受損之情況（見發查卷第47
    、49至55頁），實可證明被告確有於告訴人機車行駛時右轉
    ，致與右後方行駛之告訴人機車，兩車發生碰撞之情事。
  ㈡按行車遇有轉向，右轉彎時，應先顯示車輛前後之右邊方向
    燈光，或由駕駛人表示左臂向上，手掌向右微曲之手勢；變
    換車道時，應讓直行車先行，並注意安全距離；車輛行駛時
    ，駕駛人應注意車前狀況及兩車並行之間隔，並隨時採取必
    要之安全措施，道路交通安全規則第91條第1項第1款、第99
    條第1項第3款、第94條第3項分別定有明文，被告既為領有
    機車駕照使用道路之人，對上開規則自為知悉並應遵守。依
    道路交通事故現場圖、道路交通事故調查表㈠㈡、現場及雙方
    車損相片所示（見發查卷第35、37至39、45至55頁），案發
    當日天候為晴天、夜間有照明、視距良好、柏油路面乾燥、
    無缺陷、無障礙物等情，客觀上並無不能注意之情事，被告
    騎乘機車右轉時本應注意先打右轉方向燈，並讓直行車輛先
    行，且應注意間隔，避免與車旁行車在距離、間隔甚近之情
    況下，發生危險或交通事故，竟疏未注意車況，未打右轉方
    向燈即逕自右轉，致與行駛於右後方之告訴人機車，兩車發
    生碰撞，造成告訴人車倒受傷，被告之駕駛行為顯已違反前
    開規定而認有過失，且其過失與告訴人之傷害間具直接之相
    當因果關係。
  ㈢另有告訴人中山醫學大學附設醫院診斷證明書、臺中市政府
    警察局道路交通事故當事人登記聯單、道路交通事故談話紀
    錄表、臺中市政府警察局交通事故補充資料表等附卷可憑（
    見他字卷23頁，發查卷第16、57至59、63頁），均可作為判
    斷本件行車事故之證據資料。
  ㈣綜上所述，堪認被告過失行為與告訴人之傷害結果間具有相
    當因果關係，本件事證明確，被告過失傷害之犯行洵堪認定
    ，應予依法論科。
二、論罪科刑： 　
  ㈠核被告所為，係犯刑法第284 條前段之過失傷害罪。被告於
    車禍後，留在肇事現場，於員警蕭宇軒到場處理時，當場自
    承為肇事人，有臺中市政府警察局道路交通事故肇事人自首
    情形紀錄表1 紙附卷可參（見發查卷第61頁），被告對於未
    發覺之罪自首而接受裁判，依刑法第62條前段之規定，減輕
    其刑。
  ㈡爰以行為人之責任為基礎，審酌被告本件事故過失程度、所
    生之危害、肇事後僅表明無錢、於本院調解時自認無過失不
    願賠償之犯後態度；兼衡被告大專肄學之教育程度、從事服
    務業、家庭經濟狀況小康（見發查卷第17頁警詢筆錄首頁受
    詢問人欄位所載），暨其違反義務之程度、犯罪所生之危害
    等一切情狀，量處如主文所示之刑，並諭知易科罰金之折算
    標準。
三、依刑事訴訟法第449 條第1 項前段、第3 項、第454 條第 1
    項，刑法第284 條前段、第62條前段、第41條第1 項前段，
    刑法施行法第1 條之1 第1 項，逕以簡易判決處刑如主文。
四、本案經檢察官李毓珮聲請以簡易判決處刑。
五、如不服本判決，應於判決送達翌日起算20日內，向本院提出
    上訴狀（應附繕本），上訴於本院第二審合議庭。
中　　華　　民　　國　　110 　年　　9 　　月　　30　　日
                    臺中簡易庭  法  官  彭國能
以上正本證明與原本無異。
告訴人或被害人如不服判決，應備理由具狀向檢察官請求上訴，
上訴期間之計算，以檢察官收受判決正本之日起算。
                                書記官  陳宇萱
中　　華　　民　　國　　110 　年　　10　　月　　1 　　日
附錄本案論罪科刑法條：
中華民國刑法第284條
因過失傷害人者，處 1 年以下有期徒刑、拘役或 10 萬元以下
罰金；致重傷者，處 3 年以下有期徒刑、拘役或 30 萬元以下
罰金。